臺灣高等法院臺中分院刑事判決　　　　　　　　　九十三年度交上訴字第一一八號
　　上　訴　人
　　即　被　告　乙○○
右上訴人因公共危險等案件，不服臺灣台中地方法院九十二年度交訴緝字第一三號中
華民國九十二年十二月四日第一審判決（起訴案號：臺灣台中地方法院檢察署九十二
年度調偵字第十一號），提起上訴，本院判決如左：
    主      文
上訴駁回。
    事      實
一、乙○○前曾犯竊盜罪及違反槍砲彈藥刀械管制條例案件，經台灣台中地方法院分
    別判處有期徒刑一年二月、七月，嗣經合併定應執行刑有期徒刑一年八月確定，
    而於民國九十年二月八日因縮短刑期假釋出獄，並於九十年二月二十八日保護管
    束期滿執行完畢。乙○○猶不知悔改，明知其本身並無汽車駕駛執照不得駕駛汽
    車，竟於九十一年九月二十九日十二時三十分許，獨自駕駛其友人蔡嘉材所有車
    牌號碼Ｘ３－１７５３號自用小客車，沿台中縣大雅鄉○○路○段北向（往社口
    方向）行駛，途經大雅鄉○○路○段與前村路Ｔ字型交岔路口時，原應注意行車
    速度，依標誌或標線之規定，在市區道路，時速不得超過五十公里，在郊外道路
    時速不得超過六十公里；又汽車行經交岔路口時，不得超車，竟疏未注意及此，
    貿然以時速六、七十公里之速度行駛，且於通過上開交岔路口時猶自右側超越前
    方不詳號牌車輛。適由甲○○單獨騎乘車牌號碼ＫＣＰ－４７９號機車，沿大雅
    鄉○村路行駛至上開交岔路口，因該處道路施工，亦違規疏失而暫停在交岔路口
    內等候紅燈號誌，迨乙○○發現時已煞避不及，致撞擊甲○○人車倒地，造成甲
    ○○身體受有右鎖骨骨折、右肘、前臂挫擦傷及右腹股溝、右大腿深皮撕裂傷等
    傷害。詎乙○○於肇事致甲○○受傷後，竟不為必要之救護措施，乙○○另基於
    肇事逃逸之犯意，反駕車加速逃逸現場。幸經民眾張文霖記下該車逃逸路線向警
    方檢舉，嗣經警在台中縣大雅鄉○○街七十一號旁空地查獲上開肇事車輛，始循
    線查獲乙○○。
二、案經被害人甲○○訴由台中縣警察局豐原分局報請台灣台中地方法院檢察署檢察
    官偵查起訴。
    理      由
一、訊據上訴人即被告乙○○（以下簡稱被告）對於右揭犯罪事實，除辯稱：本件被
    害人甲○○亦應同有疏失云云外，其餘均坦承不諱。
二、經查：
（一）前開犯罪事實，除據被告為前揭之供陳外，並經被害人甲○○指訴、證人即現
      場目擊證人張文霖及蔡嘉材指、證述綦詳，並有台中縣警察局道路交通事故調
      查報告表、車輛、現場照片十二張、現場圖一張、舉發違反道路交通管理事件
      通知單影本二張、診斷證明書一紙及車籍作業系統－查詢認可資料一份附卷足
      稽（見偵查卷第二十至二十八頁、第三十一至三十三頁）。
（二）次按行車速度，依標誌或標線之規定，無標誌或標線者，在市區道路，時速不
      得超過五十公里。又在交岔路口，不得超車，道路交通安全規則第九十三條第
      一項第一款、第一百零一條第一款分別定有明文。被告駕駛汽車，自應注意上
      述交通規則之規定，依當時情形，路面無障礙，被告應注意能注意而不注意而
      肇事致人受傷，被告確有過失甚明。又被害人甲○○於上開交岔路口違規停車
      （違反道路交通管理處罰條例第五十五條第二款規定），雖亦同有疏失，然尚
      難據此解免被告上開過失罪責。又被告之上開過失行為與被害人甲○○之受傷
      間，顯具有相當因果關係，被告涉犯過失傷害部分犯行，堪以認定。
（三）另按刑法第一百八十五條之四之肇事逃逸罪，以駕駛動力交通工具肇事，有致
      人死傷而逃逸之事實，為其構成要件，不以行為人明知被害人有死傷情形為必
      要，亦不以被害人為無自救能力人為必要（參最高法院九十一年台上字第一三
      七號、九十年台上字第六七八六號判決），至肇事者是否有遺棄之故意，其離
      去之原因為何，則非所問（參最高法院九十年台上字第二一九一號判決意旨）
      ，考其立法目的，即在促使駕駛人於肇事後能對被害人即時救護，以減少死傷
      之惡化，此觀該法條之立法目的，以及道路交通管理處罰條例第六十二條規定
      內容自明，可見該兩條規範意旨應屬相同。查本件被告坦承於駕車肇事後，竟
      為逃避肇責，不顧被害人甲○○之安危，即駕車逃逸等情不諱，其所為，依前
      揭說明，自已該當前揭條文所定之肇事逃逸之公共危險罪。是被告另涉犯肇事
      逃逸之公共危險罪，亦同堪認定。
三、查被告無照駕駛過失致被害人甲○○受傷部分，係犯刑法第二百八十四條第一項
    前段之過失傷害罪；另被告駕駛上開動力交通工具肇事，致被害人甲○○受傷而
    逃逸部分，係另犯同法第一百八十五條之四肇事致人受傷逃逸之公共危險罪。被
    告無照駕駛因而致人受傷，就所犯之上開過失傷害罪部分，應依道路交通管理處
    罰條例第八十六條第一項規定加重其刑。再被告曾犯竊盜罪及違反槍砲彈藥刀械
    管制條例案件，經台灣台中地方法院分別判處有期徒刑一年二月、七月，嗣經合
    併定應執行刑有期徒刑一年八月確定，於九十年二月八日因縮短刑期假釋出獄，
    並於九十年二月二十八日保護管束期滿執行完畢，有台灣台中地方法院檢察署刑
    案資料查註紀錄表及台灣高等法院被告全國前案紀錄表在卷可稽，其於有期徒刑
    執行完畢後，五年內再犯本件有期徒刑以上之各罪，為累犯，應依刑法第四十七
    條之規定，就所犯之肇事逃逸公共危險罪部分，加重其刑；另就過失傷害罪部分
    ，遞加重其刑。被告所犯上開二罪間，犯意各別，犯罪構成要件不同，應予分論
    併罰。再按量刑輕重係屬事實審法院得依職權自由裁量之事項，苟已斟酌刑法第
    五十七條各款所列情狀而未逾越法定刑度，不得遽指為違法（參最高法院七十二
    年度台上字第六六九六號、七十五年度台上字第七０三三號判例）；且在同一犯
    罪事實與情節，如別無其他加重或減輕之原因，下級審量定之刑，亦無過重或失
    輕之不當情形，則上級審法院對下級審法院之職權行使，原則上應予尊重（參最
    高法院八十五年度台上字第二四四六號裁判意旨）。原審審酌被告過失程度不輕
    ，肇事又逃逸，惡性非輕，惟事後坦承犯行等一切情狀，並依道路交通管理處罰
    條例第八十六條第一項，刑法第一百八十五條之四、第二百八十四條第一項前段
    、第四十七條、第五十一條第五款，罰金罰鍰提高標準條例第一條前段規定，就
    被告所犯過失傷害部分，判處有期徒刑四月；另就所犯肇事逃逸公共危險罪部分
    ，判處有期徒刑十月，並定其應執行有期徒刑一年二月，經核其認事用法及量刑
    ，均無不當，被告上訴意旨指摘原審量刑過重，希能從輕量刑云云，自屬無據，
    其上訴為無理由，應予駁回。
四、據上論斷，應依刑事訴訟法第三百六十八條判決如主文。
本案經檢察官丙○○到庭執行職務。
中      華      民      國      九十三  年      二      月      二十五  日
                                臺灣高等法院臺中分院刑事第八庭
                                      審判長法  官  羅  得  村
                                            法　官　劉　榮　服
                    法  官  黃  文  進
右正本證明與原本無異。
本件肇事逃逸部分得上訴，餘不得上訴。
如不服本判決應於收受送達後十日內向本院提出上訴書狀，其未敘述上訴之理由者並
得於提起上訴後十日內向本院補提理由書（均須按他造當事人之人數附繕本）。
                                            書記官　許  麗  花
中      華      民      國      九十三  年      二      月      二十六  日
附錄論罪科刑條文：
刑法第二百八十四條第一項：
因過失傷害人者，處六月以下有期徒刑、拘役或五百元以下罰金，致重傷者，處一年
以下有期徒刑、拘役或五百元以下罰金。
刑法第一百八十五條之四：
駕駛動力交通工具肇事，致人死傷而逃逸者，處六月以上五年以下有期徒刑。
                                                                        Ａ
